臺灣桃園地方法院刑事判決　　　　　　　94年度訴字第2329號
公　訴　人　臺灣桃園地方法院檢察署檢察官
被　　　告　乙○○
　　　　　　　　　　（另案在臺灣新竹監獄執行中）
指定辯護人　本院公設辯護人彭詩雯
被　　　告　甲○○
　　　　　　　　　　（另案在臺灣桃園監獄執行中）
指定辯護人　林仕訪律師（扶助律師）
被　　　告　丙○○
　　　　　　　　　　（另案在臺灣桃園監獄執行中）
指定辯護人　潘維成律師（扶助律師）
被　　　告　丁○○
指定辯護人　本院公設辯護人林宗翰
上列被告等因強盜等案件，經檢察官提起公訴（94年度偵字第10
611 號），本院判決如下︰
    主  文
乙○○、甲○○、丙○○意圖為自己不法之所有，結夥三人以上
，以強暴脅迫至使不能抗拒，而使他人交付其物，乙○○處有期
徒刑柒年肆月；甲○○、丙○○，均累犯，各處有期徒刑柒年貳
月。
丁○○無罪。
    事  實
一、甲○○前曾因贓物案件，經本院以91年度易字第1911號判決
    判處有徒刑5 月確定後，業於民國92年9 月2 日易科罰金執
    行完畢；丙○○前因違反槍砲彈藥刀械管制條例案件，經本
    院以89年度訴字第348 號判決判處有期徒刑1 年6 月，併科
    罰金新臺幣（下同）5 萬元後，經臺灣高等法院以89年度上
    訴字第2729號判決駁回上訴，於90年3 月22日確定後，送監
    執行，嗣於91年8 月14日假釋出監，所餘刑期交付保護管束
    ，迄91年11月11日保護管束期滿，未經撤銷假釋，其未經執
    行之刑，視為已執行完畢，竟均不知悔改。緣乙○○與丁○○（另為無罪之諭知，詳後述）於93年3 月間原為男女朋友
    ，甲○○、丙○○及綽號「茂良」之不詳姓名年籍成年男子
    均為乙○○之朋友，其等於93年3 月底某週五凌晨0 時許（
    起訴書犯罪事實誤為「凌晨3 時許」），由丁○○駕駛其所
    有之白色雅哥自小客車搭載乙○○、甲○○、丙○○及綽號
    「茂良」之不詳姓名年籍成年男子外出吃宵夜，途中，乙○○思及戊○○於93年2 月間曾以不法方式自他人處取得2 百
    萬元財物，認有利可圖，乃基於意圖為自己不法所有之犯意
    ，逕自撥打電話給戊○○，佯稱欲向戊○○借錢，並與戊○○相約在桃園縣桃園市○○路10號統領百貨前見面，隨後，
    乙○○即指示不知情之丁○○駕車轉赴統領百貨，其等抵達
    統領百貨後，乙○○見戊○○已在約定地點等候，乃下車向
    戊○○借錢，並要求戊○○上車，此時，甲○○、丙○○及
    「茂良」業已洞悉乙○○之上開為自己不法所有之意圖，亦
    一同下車，並於戊○○拒絕上車之際，開始共同基於意圖為
    他人不法所有之犯意，徒手將戊○○強行推入上開自小客車
    後座，其等為阻擋戊○○離開車輛，分由「茂良」坐在靠近
    右後車門之右後座，由丙○○坐在靠近左後車門之左後座，
    甲○○則坐在丙○○右側，與坐右後座之「茂良」將戊○○
    夾坐在其等2 人中間，而以此強暴方式，至使戊○○無法抗
    拒，乙○○即向丁○○表示換由其駕駛車輛，丁○○為乙○○之女友，乃依言換坐在副駕駛座，乙○○即駕車搭載與無
    犯意聯絡及行為分擔之丁○○及一同參與上開犯行之甲○○
    、丙○○、「茂良」及遭強押上車之戊○○等人，在桃園市
    區隨處行駛，乙○○並於駕車行進間，承上同一犯意，先向
    戊○○佯稱要拿取13萬元海洛因，而經戊○○拒絕後，復又
    改口表示要借款13萬元，又為戊○○拒絕後，乙○○隨即藉
    詞戊○○之前所交付之海洛因很貴及有摻糖，要戊○○賠償
    損失及交付金錢，兩人因而發生爭吵，戊○○有所掙扎，與
    戊○○同坐後座之甲○○、丙○○、「茂良」3 人即利用其
    等將戊○○夾坐在車輛後座中間之優勢，出手抓住戊○○，
     並 附和乙○○之言，要求戊○○將錢拿出來，並均向戊○○脅迫稱「錢不拿出來，不讓你走」之恫嚇言詞，致戊○○
    心生畏懼，無法抗拒，而交付其隨身所攜皮夾內之現金3 萬
    元，其間，丁○○對乙○○、甲○○、丙○○及「茂良」之
    上開行為感到不悅，遂向乙○○表示：不要這樣，其要離開
    ，並要帶證人戊○○走等語，反遭乙○○喝斥「再說連你都
    有事」之言詞，丁○○遂噤聲不敢多加阻止。嗣於同日凌晨
    2 時許，乙○○已將上開自小客車駛至桃園縣八德市大湳地
    區之大圳（下稱「八德大圳」）旁暫停，乙○○、甲○○、
    丙○○、「茂良」即將戊○○帶下車，丁○○因無犯意聯絡
    及行為分擔，即未一同下車。乙○○即在八德大圳處，承上
    同一犯意，再向戊○○要求交付金錢，甲○○、丙○○、「
    茂良」3 人則以緊靠在戊○○身旁，圍繞住戊○○，不讓其
    離開之脅迫方式，致戊○○心生畏懼，依舊無法抗拒，始不
    得已依乙○○之命，以其使用之行動電話撥打3 、4 通電話
    給其同居女友許惠娟，先於第1 通電話內要求許惠娟自其放
    在租屋處裡的皮夾內拿出10萬元現金，再以第2 通電話詢問
    許惠娟所在之處所，復又以第3 、4 通電話向許惠娟表示10
    萬元不夠，要再加錢，並告知許惠娟攜帶上開現金10萬元外
    出至統領百貨前等候他人前往收取，經許惠娟應允後，戊○○掛斷電話，乙○○即喝令戊○○上車，甲○○、丙○○、
    「茂良」亦同乘該車，由乙○○繼續駕車搭載不知情之丁○○及一同參與上開犯行之甲○○、丙○○、「茂良」及仍無
    法抗拒之戊○○等人，於同日凌晨2 時許返抵統領百貨前馬
    路對面某處，許惠娟已在約定處所等候，乙○○遂下車趨前
    向許惠娟拿取該10萬元，並向許惠娟表示「戊○○待會會自
    行回去」等語後返回車內，駕車離開該處，戊○○仍未能脫
    身，嗣於同日凌晨3 時許近4 時許，乙○○認為戊○○交付
    之錢不夠，脅迫戊○○要帶其與甲○○、丙○○及「茂良」
    前去住處拿錢，戊○○慮及女友許惠娟也在家中，乃向乙○○表示要去友人陳家其位於桃園縣八德市○○街185 巷1 之
    3 號4 樓住處，乙○○遂駕車搭載甲○○、丙○○、「茂良
    」、戊○○及丁○○前往陳家其住處樓下後，丁○○因無犯
    意聯絡及行為分擔，遂獨自留在車內睡覺未下車，乙○○、
    甲○○、丙○○、「茂良」則命戊○○下車，將之帶往陳家
    其上址住處門口，又命戊○○叫門後，陳家其前來應門，因
    時值深夜，陳家其僅將屋內木門打開，未開啟外層鐵門，而
    隔著鐵門門扇上之鐵條縫隙詢問乙○○等人「這麼晚了，有
    什麼事情」，乙○○要求陳家其開門，遭陳家其以「太太在
    家，不方便開門」為由拒絕後，隨即關上木門，不再理會乙○○等人。乙○○、甲○○、丙○○、「茂良」見狀，即將
    戊○○帶下樓後將之釋放，隨即共同搭乘上開自小客車離去
    ，獨留戊○○在原處。嗣戊○○於94年12月8 日向臺灣桃園
    地方法院檢察署檢察官提出告訴，始為警循線查悉上情。
二、案經戊○○告訴及桃園縣政府警察局八德分局報告臺灣桃園
    地方法院檢察署檢察官偵查起訴。
    事  實
甲、程序方面：
一、檢察官起訴書「證據並所犯法條欄」第2 點雖認被告乙○○
    所為係犯刑法第330 條加重強盜罪及槍砲彈藥刀械管制條例
    第7 條第4 項非法持有手槍罪嫌，且未說明該2 罪名間之罪
    數關係。嗣檢察官於本院95年11月7 日審判期日當庭以言詞
    更正被告乙○○就持有手槍部分所犯罪名為槍砲彈藥刀械管
    制條例第8 條第4 項（即94年1 月26日修正前之槍砲彈藥刀
    械管制條例第11條第4 項）之未經許可持有具殺傷力之改造
    手槍罪嫌，再於本院95年12月5 日審判期日當庭以言詞敘明
    被告乙○○所犯上開2 罪名間具有牽連犯之裁判上一罪關係
    等語明確，此觀諸本院95年11月7 日、95年12月5 日審判筆
    錄之記載即明，本院自得就被告乙○○所涉犯行依檢察官更
    正後之罪名審理之，合先敘明。
二、按被告以外之人於審判外之言詞或書面陳述，除法律有規定
    者外，不得作為證據；被告以外之人於偵查中向檢察官所為
    之陳述，除顯有不可信之情況者外，得為證據；被告以外之
    人於檢察事務官、司法警察官或司法警察調查中所為之陳述
    ，與審判中不符時，其先前之陳述具有較可信之特別情況，
    且為證明犯罪事實存否所必要者，得為證據；被告以外之人
    於審判外之陳述，雖不符前4 條之規定，而經當事人於審判
    程序同意作為證據，法院審酌該言詞陳述或書面陳述作成時
    之情況，認為適當者，亦得為證據；當事人、代理人或辯護
    人於法院調查證據時，知有第159 條第1 項不得為證據之情
    形，而未於言詞辯論終結前聲明異議者，視為有前項之同意
    。刑事訴訟法第159 條第1 項、第159 條之1 第2 項、第15
    9 條之2 、第159 條之5 就此分別定有明文。經查：
（一）證人即告訴人戊○○於司法警察調查時所為之陳述及其於
      偵查中所為之陳述，業經被告乙○○、甲○○、丙○○、
      丁○○之指定辯護人爭執其證據能力。查證人即告訴人戊○○於司法警察調查時所為之陳述，屬被告以外之人於審
      判外之陳述，為傳聞證據，依刑事訴訟法第159 條第1 項
      規定，原則上即不得作為證據，復查無刑事訴訟法第159
      條之2 、第15 9條之3 所列得例外作為證據之情形，則證
      人戊○○於警詢之陳述，不得作為證據；另證人戊○○於
      偵查中向檢察官所為陳述，未經具結，此屬被告以外之人
      於審判外之陳述，為傳聞證據，依刑事訴訟法第158 條之
      3 、第159 條第1 項之規定，亦不得採為本案證據。
（二）查證人許惠娟、曾冠華、邱思源等人於偵查中向檢察官所
      為之陳述，屬被告以外之人於審判外所為之陳述，另證人
      即被告甲○○於偵查中向檢察官所為之陳述，屬其本人以
      外之其他共同被告於審判外所為之陳述，均為傳聞證據，
      惟現階段刑事訴訟法規定檢察官代表國家偵查犯罪、實施
      公訴，依法其有訊問被告、證人及鑑定人之權，證人、鑑
      定人且須具結，而實務運作時，檢察官偵查中向被告以外
      之人所取得之陳述，原則上均能遵守法律規定，不致違法
      取供，其可信度極高，是以，刑事訴訟法於92年2 月6 日
      修正時，即為兼顧理論與實務，以該法第159 條之1 第2
      項規定，除顯有不可信之情況者外，得為證據（參考刑事
      訴訟法第159 條之1 立法理由）。從而，被告本人以外之
      人於偵查中向檢察官所為之陳述，既已依法具結，又非檢
      察官非法取供而得，且無顯有不可信之情況，即應認該證
      人於偵查中具結所為之證述，具有證據能力。審酌證人許
      惠娟、曾冠華、邱思源等人於偵查中所為之證述，均係經
      具結後向檢察官所為，既非檢察官非法取供而得，且其等
      斯時所為陳述，查無受職司偵查之公務員非法取供之不法
      情形，難認具有顯不可信之情況，即應認其等於偵查中所
      為之證述，得作為證據。
（三）另被告甲○○於偵查中具結後接受檢察官訊問所為之陳述
      ，此屬其本人以外之共同被告以外之人於審判外所為之陳
      述，固無證據能力。惟現階段刑事訴訟法規定檢察官代表
      國家偵查犯罪、實施公訴，依法其有訊問被告、證人及鑑
      定人之權，證人、鑑定人且須具結，而實務運作時，檢察
      官偵查中向被告以外之人所取得之陳述，原則上均能遵守
      法律規定，不致違法取供，是以，刑事訴訟法於92年2 月
      6 日修正時，即為兼顧理論與實務，以該法第159 條之1
      第2 項規定，除顯有不可信之情況者外，得為證據（參考
      刑事訴訟法第159 條之1 立法理由）。查共同被告甲○○
      於偵查中以證人身分具結後向檢察官所為之陳述，係經具
      結後向檢察官所為，並非檢察官非法取供而得，且其斯時
      所為陳述，查無受職司偵查之公務員非法取供之不法情形
      ，難認具有顯不可信之情況，況被告乙○○、丙○○、丁○○及其等之辯護人亦未於準備程序中就此部分之證據能
      力表示爭執，迄本案言詞辯論終結前，亦未聲明異議，故
      認證人甲○○於偵查中所為之證述，得作為本案證據。
（四）被告乙○○於警詢中所為之陳述，對於其餘被告甲○○、
      丙○○、丁○○而言，固屬被告本人以外之人於審判外之
      陳述，屬傳聞證據，然被告甲○○、丙○○、丁○○及其
      等之辯護人於本院準備程序中，就被告乙○○於警詢中所
      為陳述之證據能力表示不爭執，迄本案言詞辯論終結前，
      亦未聲明異議，且本院審酌檢察官所提上開被告乙○○於
      警詢中之陳述，並非公務員違法取得之證據，無證據力明
      顯過低之情形，復經本院於審判期日就上開證據進行調查
      、辯論，依法自得作為本案證據。
（五）卷附攝有告訴人戊○○所指左膝蓋槍傷之照片2 幀，並非
      供述證據，無傳聞法則之適用，與本案具有關聯性，且上
      開物證係經偵辦員警合法取得，自得作為本案證據。
乙、實體方面：
壹、有罪部分：
一、按供述證據，前後雖稍有差異或矛盾，事實審法院非不可本
    於經驗法則，斟酌其他情形，作合理之比較，定其取捨；又
    供述證據之一部，認為真實者，予以採取，亦非證據法則所
    不許。因之，告訴人指訴之證據前後縱有差異，事實審法院
    依憑告訴人前後之供述證據，斟酌其他證據，本於經驗法則
    與論理法則，取其認為真實之一部，作為論罪之證據，自屬
    合法（最高法院95年度台上字第2091號判決意旨參照）。訊
    據被告乙○○、甲○○、丙○○矢口否認涉有本件犯行，被
    告乙○○辯稱：其與甲○○、丙○○、丁○○開車外出吃宵
    夜之路上，其打電話向戊○○聯絡相約在桃園市統領百貨前
    碰面，其等抵達約定地點後，戊○○自行上車，後來其將車
    開往八德大圳暫停，其與戊○○下車，其向戊○○借13萬元
    ，戊○○答應後，便從皮夾裡拿出3 萬元交付給其，再打電
    話叫許惠娟拿10萬元借給其，其與甲○○、丙○○並未於上
    揭時地毆打戊○○及強盜其財物，從頭到尾均無「茂良」此
    人云云；被告甲○○、丙○○均辯稱：戊○○在統領百貨那
    裡是自行上車的，其未毆打他，也未命他交付金錢，後來在
    八德大圳那裡，其未下車，也未毆打戊○○，從頭到尾均無
    「茂良」此人云云。經查：
（一）查證人戊○○於本院審理中具結證稱：被告乙○○於上開
      時地前往統領百貨與伊見面時，同車之人除被告甲○○、
      丙○○、丁○○外，尚有1 名綽號「茂良」之不詳姓名年
      籍成年男子乙節，核與被告丁○○於本院審理中具結所陳
      ：當天伊與乙○○、甲○○、丙○○及「茂良」一同開車
      外出吃宵夜，途中，被告乙○○臨時打電話找戊○○，而
      與戊○○約在統領百貨附近見面等語相符，此外，證人陳
      家其於本院審理中亦具結證稱：戊○○於93年3 月間某日
      晚上曾到伊住處敲門，伊打開屋內的木門，未開啟鐵門，
      伊看到戊○○，旁邊還有2 至4 人，都是男生，有個男的
      叫伊開門，伊回答說太太在，不方便開門後，即將門關上
      等語在卷。是以，依據本案受害之證人戊○○、與證人戊○○間較不具利害關係之被告丁○○，及證人戊○○與被
      告4 人分開前最後見到之陳家其所為上開陳述可知，證人
      戊○○在統領百貨上車後迄在陳家其住處樓下與被告4 人
      分開為止之期間內，同行之人除被告4 人外，尚有1 名綽
      號「茂良」之不詳姓名年籍成年男子無疑，由此足徵證人
      戊○○就此部分之陳述，尚屬真實可採。至被告乙○○、
      甲○○、丙○○就此部分辯稱：當天並無綽號「茂良」之
      人云云，要與事實不符，不足採信。
（二）又證人戊○○在被告乙○○前往統領百貨與其見面，繼而
      坐上被告4 人斯時共乘之白色雅哥自小客車後座乙節，業
      據證人戊○○陳述在卷，被告4 人對此均不爭執，惟被告
      4 人與證人戊○○於本院審理中以證人身分接受交互詰問
      時，就證人戊○○與其等4 人之乘車座位如何分配，及證
      人戊○○是否遭人強押上車等節，說法不一，何者可採，
      爰析述如下：
    1.證人即被告乙○○證稱：丁○○開車載伊與甲○○、丙○○前往統領百貨後，甲○○、丙○○沒有下車，伊看到戊○○後，便叫他上車，戊○○上車後坐在副駕駛座後面，
      後座當時還有甲○○、丙○○，當時換成伊開車，丁○○
      坐在副駕駛座，而戊○○直接把海洛因交給伊，伊向戊○○借13萬元，伊漫無目標地開車，就自然把車開到八德大
      圳那裡等語。
    2.證人即被告甲○○證稱：當天是乙○○約伊去吃東西，後
      來乙○○打電話給戊○○要向戊○○拿藥，戊○○在統領
      百貨上車後，車上有伊、乙○○、丙○○、丁○○，伊坐
      在後座中間位置，丙○○、戊○○分坐在伊左側、右側，
      乙○○開車，丁○○坐在副駕駛座，戊○○有拿1 點點海
      洛因給乙○○，乙○○要向戊○○借1 筆錢，他們就說要
      去大圳，其等便順便開車去大圳，路程不遠，幾分鐘就到
      了等語。
    3.證人即被告丙○○證稱：當天是丁○○開她的車載伊、乙○○、甲○○要去逛夜市吃東西，途中戊○○打電話給乙○○，他們約在統領百貨見面，到了統領百貨後，只有乙○○下車，戊○○自己上車坐在右後座，伊好像是坐在左
      後座，旁邊是甲○○，乙○○坐在車子副駕駛座，戊○○
      上車後就跟乙○○講話，過程中有提到錢的事情，之後好
      像是乙○○開車離開統領百貨，因為乙○○與戊○○在談
      事情，所以才去比較偏僻之大圳等語。
    4.證人即被告丁○○證稱：當天是乙○○開伊的車搭載伊、
      甲○○、丙○○及綽號「茂良」之人一起外出吃宵夜，途
      中乙○○打電話給戊○○，之後即駕車到統領百貨與戊○○見面，乙○○叫戊○○上車，其後伊聽到車內講話很大
      聲，伊才發現戊○○在車上，有4 名男子坐在後座，乙○○認為戊○○拿的毒品是騙他的，比較貴，又摻了一些糖
      ，乙○○很生氣，就邊開車邊跟戊○○吵此事，戊○○有
      掙扎，後座的人拉住他，伊怕車子被弄壞，便叫他們全部
      下車，不要對戊○○這樣，伊要回家等語，結果乙○○罵
      伊「閉嘴，再說連你也有事」，伊便不敢再說話，戊○○
      則在車上交錢給乙○○，乙○○沒有清點，就把錢放入自
      己口袋，其等去吃麵後，要載戊○○回他位於大湳的住處
      ，途中經過大圳時，乙○○有停車罵戊○○等語。
    5.證人即告訴人戊○○於95年5 月2 日審判期日先證稱：當
      天乙○○打電話給伊，表示要向伊借幾千元，叫伊外出見
      面，雙方約在統領百貨見面，伊出去後，見到乙○○站在
      丁○○之車子右後車門旁，丁○○坐在駕駛座上，伊走到
      車子旁邊，就發現甲○○、丙○○及綽號「茂良」之男子
      把伊強押上車，伊坐在後座，乙○○坐在伊右側，甲○○
      、丙○○2 人坐在伊左側，甲○○坐在最左側，「茂良」
      坐在右前座，乙○○以伊之前侵占得款2百 萬元乙事，要
      求伊拿出1 百萬元，甲○○則出手打伊頭部，並說「賺到
      錢，有什麼好臭屁的」、「錢不拿出來，就不讓你走」，
      乙○○叫丁○○開車在市區附近逛，沒有特定目的地，後
      來乙○○、甲○○、丙○○在車上討論要去哪裡，乙○○
      便指示丁○○開車將伊押到大圳，丁○○有說不要這樣，
      她要走了，要將伊一起帶走，乙○○便對丁○○稱「你再
      講，你也會有事情」等語。
    6.綜觀上開陳述，本院審酌被告4 人及證人戊○○之上開陳
      述可知，被告乙○○、丙○○及證人戊○○3 人均稱一開
      始係被告丁○○開車前往統領百貨等語，而被告丙○○及
      證人戊○○均證稱：乙○○在統領百貨有下車等語，及觀
      諸被告甲○○、丙○○均證稱：戊○○上車後，車子改由
      乙○○駕駛等語，均核與被告乙○○就此部分之陳述相符
      ，至被告丁○○所陳：車子始終均由乙○○駕駛云云，業
      據被告乙○○、甲○○、丙○○否認在卷，是以，被告丁○○就此部分之陳述，顯有錯誤，不足採信。本院審酌上
      開白色自小客車既為被告丁○○所有之物，一開始由被告
      丁○○駕車搭載其餘被告3 人及綽號「茂良」之不詳姓名
      年籍成年男子外出吃宵夜，嗣因被告乙○○與證人戊○○
      相約見面後，始於途中由被告丁○○駕車搭載其他人轉往
      統領百貨乙節，非無可能。然則，不問證人戊○○所述「
      被告乙○○打電話說要借幾千元而與之相約在統領百貨見
      面」乙節，或被告乙○○所述「其打電話給戊○○拿海洛
      因2 千元，而與戊○○相約見面」乙節，何者為真，衡情
      ，戊○○既係臨時為被告乙○○相約見面，且上開車輛為
      2 千CC之一般自小客車車型，車內已坐有被告4 人及「茂
      良」，共計5 人，後座又係由被告甲○○、丙○○及「茂
      良」等3 名成年男子乘坐，則戊○○應無自行坐上該車後
      座與其他坐在後座之3 名男子相互擠軋之必要。而依證人
      戊○○於上揭時地確有坐上該車後座，由被告甲○○、丙○○依序坐在其左側，並由「茂良」坐在其右側之客觀事
      實，佐以被告丁○○所證：戊○○上車後坐在後座，後座
      之4 名男子即在車內吵架，吵架之原因係被告乙○○認為
      戊○○拿比較貴的毒品騙他，又摻了一些糖乙事，戊○○
      有掙扎，坐在後座之被告甲○○、丙○○及綽號「茂良」
      之人有拉住戊○○等情觀之，上開自小客車後座斯時既有
      被告甲○○、丙○○及「茂良」等3 名成年男子乘坐其上
      ，其中被告甲○○、丙○○又非瘦小羸弱之人，倘再擠入
      證人戊○○於後座內，該後座之擁擠程度可想而知，衡情
      ，證人戊○○實無自願上車之可能，故被告乙○○、甲○○、丙○○3 人所辯：戊○○是自己上車云云，尚有瑕疵
      。而本案既係由被告乙○○將證人戊○○約出見面，上開
      自小客車原即坐有被告4 人及綽號「茂良」之不詳姓名年
      籍成年男子在內，是以，被告乙○○抵達統領百貨後，先
      下車與證人戊○○談話，亦符常情，由此顯見證人戊○○
      所陳：其到統領百貨時，看到乙○○站在上開自小客車旁
      邊等語，亦非子虛。而依上所述，證人戊○○上車後，既
      係由被告乙○○駕車前往大圳，證人戊○○右側則坐有綽
      號「茂良」之不詳姓名年籍成年男子，則證人戊○○所稱
      ：乙○○在統領百貨上車後坐在伊右側云云，實與事實不
      符，應有誤會，不足採信。
（三）再者，證人許惠娟於本院審理中證稱：戊○○當天打3、4
      通電話叫伊拿現金去統領百貨樓下交錢時，沒有說什麼原
      因，在電話中有說被綁架，要伊送錢去，伊一開始以為是
      開玩笑，後來戊○○在電話中的聲音越來越奇怪，聲音有
      顫抖的感覺，所以伊才覺得不對勁，而戊○○在伊交完錢
      後約3 小時左右回到統領百貨附近之租屋處，沒有受傷，
      只是整個人在發抖等語明確，足以作為證明證人戊○○所
      指訴其遭被告乙○○、甲○○、丙○○及「茂良」等人施
      以強暴脅迫，致其感到害怕，無法抗拒，也無法離開此一
      情詞之間接證據，由此足認證人戊○○就此部分之證述，
      亦屬真實可採。從而，本院認證人戊○○所陳：其係遭被
      告甲○○、丙○○及「茂良」以強押上車之強暴方式，推
      至上開自小客車內，坐在後座，擠在他們中間，無法抵抗
      ，被告乙○○、甲○○、丙○○在車內都有對他講「錢不
      拿出來，不讓你走」之脅迫言詞，在大圳時，被告乙○○
      站在伊旁邊叫伊拿錢出來，被告甲○○、丙○○及「茂良
      」則靠伊很近，將伊圍住，伊無法離開等情，非屬子虛，
      應值採信。是以，被告乙○○、甲○○、丙○○與綽號「
      茂良」之不詳姓名年籍成年男子於上揭時地，確有共同為
      命證人戊○○交付財物，而施以上開強押證人戊○○上車
      之強暴行為、以「錢不拿出來，不讓你走」之脅迫言詞及
      在大圳時，緊靠證人戊○○，將之圍繞住，不讓證人戊○○自由離開之脅迫行為，至為灼然。
（四）又被告乙○○於偵查中及本院審理中辯稱：其當天約出證
      人戊○○，係要向戊○○購買海洛因，因戊○○說無法提
      供，其才轉而向戊○○借款13萬元，以便向他人購買1 兩
      海洛因，戊○○說他自己最近要用到錢，不太想借錢給其
      ，其開車到介壽路大圳旁，與戊○○下車談後，其跟戊○○說最近會借到1 筆錢於3 天內還他，戊○○才答應，並
      在大圳那裡自行從皮夾內拿3 萬元給其，又打電話給許惠
      娟，叫許惠娟拿10萬元給他，後來其在統領百貨大門口附
      近向許惠娟拿10萬元，戊○○人在車上云云。衡諸經驗法
      則及論理法則，被告乙○○若欲向他人購買物品，本應自
      行準備價金支付，而其欲向證人戊○○購買海洛因，經證
      人戊○○表示無法提供後，其本應另行找他人購買，且被
      告乙○○事實上亦尚未尋得其他毒品賣家，其何以要如此
      大費周章向戊○○借款13萬元後，再去尋覓毒品賣家，繼
      而以其向戊○○借得之13萬元支付，此舉實有違常理，殊
      值生疑。
（五）此外，雖被告乙○○辯稱：證人戊○○當天係自願借款給
      其，而自行從皮包內交付3 萬元現金給其，其與證人戊○○前往大圳下車討論一下後，證人戊○○又電請女友許惠
      娟交付10萬元給其，因此，其等駕車返抵上開統領百貨後
      ，因戊○○在車內施用海洛因後頭昏，故由其下車向許惠
      娟拿該10萬元現金云云。然查，朋友間相互借貸並非必須
      隱密不得為外人聽聞之事，加以被告乙○○與被告甲○○
      、丙○○、丁○○及「茂良」等人外出之目的原本是要在
      桃園市逛夜市吃宵夜，被告乙○○何須從商店林立之桃園
      市統領百貨附近，駕車將戊○○帶至入夜後人車甚少之八
      德大圳談論借貸之事。再者，被告乙○○與證人許惠娟並
      非熟識之人，倘證人戊○○斯時自願答應除交付上開3 萬
      元外，另行借款10萬元給被告乙○○，且其行動自由未受
      拘束，則證人戊○○理應在被告乙○○駕車返抵統領百貨
      前時，自行下車回到租屋處拿錢，或自行向依言攜帶10萬
      元現金前往統領百貨前等候之女友許惠娟拿錢，無庸著由
      他人代為取款，始符常情。詎本案被告乙○○取得該10萬
      元之過程，竟係由證人戊○○大費周章地在大圳撥打3 、
      4 通電話要求證人許惠娟至其放在租屋處內之皮夾拿出10
      萬元，並命證人許惠娟冒著可能遭不法之徒趁其形單影隻
      之機，下手施加侵害之危險，單獨1 人於凌晨2 時許之深
      夜，攜帶10萬元鉅款外出，站在人車已杳之暗夜街頭，等
      候不明人士前來取款，此種金錢借貸方式實與一般人借貸
      時多會由貸款人清點金錢給借用人領受，以杜爭議之借貸
      型態不相符合。反之，證人戊○○所證：其係遭被告乙○○、甲○○、丙○○及「茂良」強押上車，不准其離開，
      令其感到害怕，經被告乙○○強索財物之際，遭脅迫稱「
      再不拿錢出來，不讓你離開」之恫嚇言詞，因而心生畏懼
      ，才會交付隨身攜帶之皮夾內的3 萬元現金，又以上開特
      異方式電請證人許惠娟代為交款等語，實非子虛，足堪採
      信。至被告乙○○、甲○○、丙○○辯稱：戊○○係自願
      交付該13萬元云云，即屬無據，均不足採。又被告乙○○
      既自承係其下車向許惠娟拿取10萬元現金，與證人甲○○
      、丙○○所證：係被告乙○○下車拿錢等語，互核相符，
      證人許惠娟於本院審理中則辯稱無法記憶是何人向伊拿該
      10萬元等語在卷，是本院認定於上揭時地係被告乙○○下
      車前往統領百貨前處向證人許惠娟拿取上開10萬元無訛，
      至證人戊○○就此部分之指訴，即與事實有違，不予採信
      ，惟尚無礙於本院就本案犯行之認定，附此敘明。是以，
      綜觀被告乙○○、甲○○、丙○○3 人之供述及證人丁○○之證述內容可知，證人戊○○在上開自小客車內確有交
      付金錢給被告乙○○之動作，被告乙○○亦不否認其斯時
      係向證人戊○○收取現金3 萬元等情，而證人戊○○於本
      院審理中或稱皮包內有28,000元至3 萬元之現金，或稱係
      交付3 萬元給被告乙○○，且未陳述任何關於被告等人要
      其籌錢，否則會有生命危險之證述內容，則對照證人戊○○及被告乙○○、甲○○、丙○○、證人即被告丁○○於
      本院審理中之陳述，本院認定被告乙○○於上揭時地確有
      於證人戊○○已因上開被告乙○○、甲○○、丙○○及綽
      號「茂良」之不詳姓名年籍成年男子所施加之強暴脅迫行
      為，致已不能抗拒後，使證人戊○○交付其本人之財物共
      計13萬元乙節無訛。至起訴事實認被告乙○○係在上開自
      小客車內自證人戊○○身上強取皮包，且將皮包內之
      28,000元取走，並要求戊○○聯絡他人籌錢，否則將有生
      命危險云云，要與上開認定未合，即有疵誤，不予逕採，
      附此敘明。
（六）至證人戊○○雖於本院審理中指訴：當被告甲○○、丙○○及綽號「茂良」之男子3 人將伊強押上車時，伊抓住車
      門不肯上去，被告乙○○叫伊趕快上車，又拿槍敲打伊腰
      部右側，上車後，被告乙○○坐在伊右側，不斷把玩那支
      槍，不時拿槍打伊右腰部，而被告甲○○則以手打其後腦
      云云，惟依上開認定結果可知，證人戊○○上車後，上開
      自小客車即改由被告乙○○駕駛，而坐證人戊○○右側之
      人應為綽號「茂良」之不詳姓名年籍成年男子，且無證據
      證明被告乙○○當日持有任何槍枝，則被告乙○○自無可
      能如證人戊○○所述：坐在其右側，以手槍敲打伊右腰部
      之行為。另被告甲○○堅決否認在車內有徒手毆打證人戊○○之後腦等語在卷，而證人即被告乙○○、丙○○、丁○○於本院審理中亦證稱：在車內沒人打戊○○等語明確
      ，佐以證人戊○○所稱其於本案發生當日受有瘀青、擦傷
      之傷害云云，尚不足採，又無其他積極證據足佐，從而，
      證人戊○○就此部分指訴被告乙○○在車內以黑色手槍脅
      迫其上車，在車內以手槍敲打其右腰部多次及被告甲○○
      在車內徒手敲打其後腦云云之指訴，應認與事實不符，不
      足採信，併此敘明。
（七）又證人戊○○雖於本院95年5 月2 日審理中指訴稱：被告
      乙○○在大圳下車，手上拿槍，伊與另4 名男子下車，丁○○仍在車上，該4 名男子一直叫伊把錢拿出來，伊說沒
      有錢，他們4 人隨即出手圍毆伊，對伊拳打腳踢，伊想要
      逃跑，但沒有機會跑，也有還手抵抗，原本站著，對方4
      名男子跟伊距離很近，有打伊，伊閃躲，有時是半蹲，有
      時以1 隻手撐在地上蹲著，情況很亂，伊聽到1 聲槍聲，
      子彈擊中伊左腳膝蓋，貫穿膝蓋後射出，因此伊的膝蓋留
      下2 個彈孔，子彈很快射出，伊沒看到子彈，也沒看到子
      彈，伊回頭看見乙○○站在伊左側9 點鐘方向，距離很近
      ，不超過30公分，因為槍枝從頭到尾都在乙○○手上，所
      以伊認為是乙○○開槍射伊，當時其他3 人圍在伊旁邊，
      距離很近，乙○○開完槍後就叫他們不要打了，其等在大
      圳停留約5 分鐘，對方要伊拿錢出來等語在卷。惟本院審
      理結果，認證人戊○○指訴有在大圳遭被告乙○○、甲○○、丙○○共同施以強暴，致其受傷乙節，尚不足採信。
      爰析述如下：
    1.查證人戊○○於本院95年5 月9 日審理中證稱：伊當天遭
      被告乙○○、甲○○、丙○○及另1 名男子毆打時，手、
      腳、身體、腰部都有受到瘀青、擦傷之傷勢，頭部亦有遭
      拳頭毆打之傷勢等語在卷，倘其所言為實，則依上開證人
      戊○○所述其當天遭4 名成年男子拳打腳踢手、腳、身體
      、腰部等處、遭人出拳毆打頭部，而形成之瘀傷、擦傷等
      傷害，及遭被告乙○○近距離持槍射中左腳膝蓋，子彈貫
      穿膝蓋形成2 個彈孔之槍傷觀之，該受槍傷之部位係人體
      膝蓋部位，稍有偏差，該處之關節、軟骨組織、骨骼等多
      半會受到嚴重傷害，例如膝蓋粉碎性骨折、傷口大量出血
      、神經斷裂，勢必疼痛難當，甚而影響行動能力，而其他
      身體四肢之瘀傷、擦傷等傷害，亦不免會有出血、紅腫等
      傷痕、血漬留存，始符常情。衡情，一般人受有此等嚴重
      傷害時，不僅可能影響其行動能力，重者甚至危及性命。
      詎依證人戊○○於本院審理中之陳述可知，證人戊○○於
      93年3 月底某週五凌晨2 時許，在八德大圳遭被告乙○○
      、甲○○、丙○○及「茂良」4 人毆打成傷及遭被告乙○○開槍射傷後，不僅為被告乙○○、甲○○、丙○○及「
      茂良」帶上車返抵統領百貨前，由被告乙○○下車向許惠
      娟拿取10萬元後，繼而於同日凌晨3 時許近4 時許，因被
      告乙○○命其再多交付金錢，而被帶往證人陳家其上址住
      處，且以步行之方式上樓至證人陳家其之住處門口，經證
      人陳家其拒絕開門後，又以步行方式下樓；其後，經被告
      乙○○、甲○○、丙○○及「茂良」釋放後，未即時延醫
      治療，反係以施打海洛因之方式止痛及以紗布、紅藥水自
      行治療傷口云云，實與常情有違，尚難採信。
    2.此外，證人戊○○斯時本與女友許惠娟同居一處，其等之
      關係已甚親密，衡情，其等對於伴侶彼此間之身體外貌、
      健康狀況一旦有特殊改變或受傷時，應可隨時察覺，始符
      常情；加以證人戊○○自陳所受傷勢包括左膝蓋槍傷、身
      體四肢多處瘀傷、擦傷之傷害，行走亦有一跛一跛之情形
      ，更屬一般人自外觀上甚為容易察覺異狀之傷勢。詎證人
      戊○○竟於本院95年5 月9 日審理中自陳：其左膝蓋受槍
      傷後，一跛一跛行走之情形持續3 天，案發當天伊回到家
      後，許惠娟在家，有看到伊受傷之情形，也知道伊的腳有
      流血，但伊未跟許惠娟說那是槍傷等語云云，核與證人許
      惠娟於本院審理中具結證稱：伊交完錢後先回到戊○○位
      於統領百貨附近之租屋處等候，約3 個小時左右，戊○○
      才回到租屋處，他沒有受傷，只是整個人在發抖，伊問他
      發生何事，戊○○說他剛被人拿槍押著，對方叫他拿錢出
      來，所以他才打電話叫伊拿錢給對方；當時伊沒有看到戊○○之膝蓋有何異狀，看起來沒有受傷，也沒有傷口，未
      見到戊○○之褲管有血跡，未看到他臉上、頭部、身上衣
      服未覆蓋之部位有瘀青、紅腫之傷勢，不記得當天戊○○
      有無外出購買紅藥水、紗布，未看見戊○○在租屋處內以
      紗布、紅藥水自行治療身體傷口，戊○○當天也未向伊提
      到膝蓋遭人開槍射傷及遭人毆打之事，其後也未表示身體
      不舒服要去看醫生；至於94年度他字第643 號卷第44頁照
      片所示傷勢，伊在本件戊○○叫伊拿10萬元給他人之前1
      、2 週，就曾見過其中1 處傷口，當時伊問戊○○該傷勢
      何來，戊○○說是槍傷，但未說是何時造成的，另照片編
      號2 之傷勢則未見過等語（見本院審理卷一95年8 月15日
      審判筆錄），迥不相符。另經本院於96年3 月20日審理中
      以上揭證人戊○○與證人許惠娟所為陳述間之差異質疑之
      ，證人戊○○則改稱：伊不知許惠娟為何這樣說，因許惠
      娟膽子小，所以伊於案發當天回到家後，並未告訴許惠娟
      其遭槍傷或膝蓋流血之事云云，嗣本院又以「證人許惠娟
      證稱：於案發當天未看到你身上之任何傷勢，你沒說遭人
      毆打，也沒說身上有任何不舒服，她也沒看到你外出購買
      紅藥水、紗布或是有以紅藥水、紗布治療身上傷口之情形
      ，與你之前的陳述都不一樣，何者為真？」此一問題時，
      證人戊○○又改稱：伊被開槍打到膝蓋，只有彈孔，沒有
      流血，有燒焦味，故只用家中急救箱之消炎粉消毒傷口及
      包紮，及打海洛因止痛，而伊當時有另外1 位女友，有與
      許惠娟同住1 屋但分房睡，伊有時會跟另1 位女友同睡1
      房，故許惠娟不一定會知道伊的治療情形云云，再於檢察
      官主詰問時證稱：伊回到家後在客廳醫治傷口，當時傷口
      沒有流血，沒有人在伊旁邊，從伊回家直到自行醫治傷口
      之後，許惠娟及另1 位女友都沒有看到伊的傷口，伊也未
      將受有槍傷之事告訴許惠娟云云；第經檢察官質以「你上
      次開庭時證稱許惠娟有看到你身上受傷的情形，他也知道
      你的腳流血，但你沒有跟他說是受到槍傷，與你今日所言
      不同，何以如此？」此一問題時，復翻異其詞稱：伊有跟
      許惠娟說伊被打，但未說是被開槍，伊不知道腳有無流血
      ，但褲子上有血跡云云，由此足徵證人戊○○就其女友許
      惠娟於案發當天有無看到伊所受造被告乙○○、甲○○、
      丙○○及「茂良」施以強暴之身體瘀青、擦傷及遭被告乙○○開槍射傷之槍傷乙節，前後陳述矛盾不一，實難遽信
      。而94年度他字第643 號卷第44頁照片所拍攝之告訴人傷
      勢，係告訴人提出本件告訴後，於94年3 月21日另行拍攝
      之照片，不僅拍攝期間距離本案發生時間長達1 年之久，
      其性質上僅為告訴人指訴之表現方式之一，本件告訴人之
      單一指訴既無可採，上開照片亦無從作為認定被告乙○○
      涉有本件非法持有改造手槍罪嫌之依據至明。況證人戊○○又未就上開指訴，提出診斷證明書、傷勢照片等積極證
      據作為佐證。是以，證人戊○○就此部分之指訴，實屬無
      據，不足採信。
（八）綜上所述，被告乙○○、甲○○、丙○○於本院審理中所
      辯情詞，相互存有歧異，且與本院調查證據結果迥異，由
      是足認其等3 人所為上開辯解，均不足採信。是本案事證
      明確，被告乙○○、甲○○、丙○○3 人共犯上開加重強
      盜犯行乙節，足堪認定，均應依法論科。
二、核被告乙○○、甲○○、丙○○所為，係犯刑法第330 條第
    1 項之結夥3 人以上犯同法第328 條第1 項之強盜罪。被告
    乙○○、甲○○、丙○○與綽號「茂良」之不詳姓名年籍成
    年男子4 人間，就上開犯行有犯意聯絡及行為分擔，應論以
    共同正犯。又被告乙○○、甲○○、丙○○於上揭時地所為
    妨害自由犯行為其等所犯加重強盜犯行之當然結果，不另論
    罪。另被告甲○○、丙○○行為後，刑法於94年2 月2 日修
    正公布，於95年7 月1 日施行。按行為後法律有變更者，適
    用行為時之法律，但行為後之法律有利於行為人者，適用最
    有利於行為人之法律，修正後刑法第2 條第1 項定有明文。
    刑法第2 條本身雖經修正，但刑法第2 條既屬適用法律之準
    據法，本身尚無比較新舊法之問題，應一律適用裁判時之修
    正後刑法第2 條規定以決定適用之刑罰法律，核先敘明。又
    以本次刑法修正之比較新舊法，應就罪刑有關之共犯、未遂
    犯、想像競合犯、牽連犯、連續犯、結合犯，以及累犯加重
    、自首減輕暨其他法定加減原因（如身分加減）與加減例等
    一切情形，綜其全部罪刑之結果而為比較，如新舊法處罰之
    輕重相同，即無比較適用之問題，即無刑法第2 條第1 項之
    適用，應依一般法律適用原則，適用裁判時法（參見最高法
    院95年度第8 次、第21次之刑庭會議決議意旨）。經查，被
    告甲○○、丙○○2 人前受有期徒刑之執行完畢後，於5 年
    以內再犯本案犯罪，均係出於「故意」，無論依修正前或修
    正後之刑法第47條第1 項規定（修正後係刑法第47條第1 項
    ），均構成累犯，依修正前、後之刑法第47條規定，均構成
    累犯，即無有利不利情形，無庸比較，應逕依現行刑法第47
    條第1 項，論以累犯。是以，被告甲○○、丙○○既曾分受
    上揭事實欄「一」所示罪刑宣告及刑之執行完畢情形，此有
    其等2 人之臺灣高等法院被告前案紀錄表各1 份附卷可參，
    其等於受有期徒刑執行完畢後，5 年內再犯本件有期徒刑以
    上之刑之罪者，均為累犯，均應依現行刑法第47條第1 項規
    定，均加重其刑。爰審酌被告乙○○、甲○○、丙○○共同
    涉犯加重強盜罪之動機係被告乙○○意圖為自己不法之所有
    ，而以強暴脅迫之方式，致告訴人戊○○無法抗拒，而交付
    財物共計13萬元等情，並審酌被告乙○○、甲○○、丙○○
    所為上述犯行，對告訴人戊○○致生之損害程度，另斟酌被
    告乙○○、甲○○、丙○○於犯罪後矢口否認犯行，犯後態
    度不佳，兼衡之被告乙○○、甲○○、丙○○之智識程度、
    品行、素行、生活狀況等一切情狀，分別量處如主文第1 項
    所示之刑，以示懲儆。
三、公訴意旨雖認被告乙○○於上揭時地另行持有黑色手槍1 支
    ，而認被告乙○○另犯槍砲彈藥刀械管制條例第8 條第4 項
    （即94年1 月26日修正前之槍砲彈藥刀械管制條例第11條第
    4 項）之非法持有其他具殺傷力之可發射子彈手槍罪嫌（公
    訴意旨誤為同條例第7 條第4 項之罪，此經檢察官於95年11
    月7 日當庭言詞更正，並於95年12月5 日言詞補充其所犯非
    法持有改造手槍罪嫌與加重強盜罪嫌間具有牽連犯之裁判上
    一罪關係在案）。按犯罪事實應依證據認定之，無證據不能
    認定其犯罪事實，刑事訴訟法第154 條第2 項定有明文。次
    按，法院固應依職權調查證據，但並無蒐集證據之義務，法
    院調查之範圍以審判中案內所存在之一切證據為限，案內所
    不存在之證據，即不得責令法院為發現真實，應依職權從各
    方面詳加蒐集、調查，亦經最高法院87年台非字第1 號判決
    闡釋在案。今起訴書所指被告乙○○於上開時地未經許可持
    有具殺傷力之黑色手槍乙節，僅有證人戊○○之指訴為憑，
    而無積極證據證明被告乙○○確實涉有該未經許可持有具殺
    傷力之黑色手槍之犯罪行為，惟被告乙○○對此始終堅決否
    認，證人即共同被告甲○○、丙○○、丁○○於本院審理中
    亦先後證稱：當天並未看到乙○○帶槍等語明確。審酌證人
    戊○○本身即為告訴人，其所為指訴之目的，即在使被告乙○○受到刑事法律之懲罰，而其所提出關於此部分犯罪事實
    之指訴，僅有其1 人於警詢、偵查中及本院審理中之陳述，
    而其於警詢之指訴及於偵查中未經具結之陳述，既經本院認
    定無證據能力而不予採用，業如前述（見上開理由欄「甲、
    二、（一）」所述）；而證人戊○○於本院審理中就被告乙○○於上揭時地是否未經許可有具殺傷力之黑色手槍1 支乙
    節，亦經本院以其所為指訴前後矛盾不一，又無其他積極證
    據可佐，認定其就此部分之指訴要屬無據而不予採信，亦如
    前述（見上開理由欄「乙、壹、一、（六）、（七）」所述
    ）。至證人許惠娟於本院審理中所陳：戊○○告知伊有遭被
    告乙○○等3 、4 人持槍押著云云，則為證人許惠娟自證人
    戊○○處聽聞而來，非其親身經歷之事，為傳聞證據，無從
    憑採。是以，本院自難逕以證人即告訴人戊○○之指訴作為
    認定被告乙○○涉犯持有改造手槍罪嫌之唯一依據。今本院
    審理中，除依檢察官、被告及辯護人聲請傳喚與本案具證據
    關連性及必要性之證人到庭接受交互詰問外，並就案卷內所
    存證據及本院依職權調查之相關證據予以一一調查審認後，
    認為上揭公訴意旨所指被告乙○○未經許可持有具殺傷力之
    黑色手槍之犯行，經核之本件案內所存在之卷證後，均不足
    以證明被告乙○○就該部分涉有槍砲彈藥刀械管制條例第8
    條第4 項（即修正前槍砲彈藥刀械管制條例第11條第4 項）
    之罪嫌，業如前述，本院即無另行調查卷內所不存在之證據
    之必要。從而，本件公訴意旨所舉用以認定被告乙○○涉犯
    槍砲彈藥刀械管制條例第8 條第4 項（即修正前槍砲彈藥刀
    械管制條例第11條第4 項）之未經許可持有改造手槍罪嫌之
    證據，尚難令本院形成被告乙○○就此部分有罪之確信，本
    應就此部分諭知被告乙○○無罪，惟檢察官認被告乙○○此
    部分犯行與其經本院論罪科刑之加重強盜犯行間，具有方法
    結果之關係，屬裁判上一罪之牽連犯，本院爰不另為無罪之
    諭知，併此敘明。
貳、無罪部分：
一、公訴意旨另以：被告丁○○與同案被告乙○○、甲○○、丙○○（前開被告乙○○、甲○○、丙○○業經本院為有罪認
    定，如上述）與某姓名年籍不詳之成年男子，基於共同之犯
    意聯絡，於93年3 月間某日凌晨3 時許，由同案被告乙○○
    打電話給告訴人戊○○，佯稱欲向告訴人借錢，並相約於桃
    園市統領百貨附近，告訴人抵前開地點後，同案被告乙○○
    因被告丁○○對其告以告訴人因詐欺案件得款2 百萬元之事
    ，得悉告訴人擁有鉅款，遂要求告訴人交付1 百萬元，否則
    不准離去，告訴人稱說無錢可交付，即遭同案被告乙○○、
    丙○○及甲○○架上由被告丁○○駕駛之自小客車，告訴人
    反抗不上車，同案被告乙○○即脅迫告訴人上車後，隨後由
    被告丁○○駕車搭載告訴人至桃園縣八德市大圳旁，同案被
    告乙○○、丙○○與甲○○對告訴人施以強暴方式後，同案
    被告乙○○自告訴人身上強取皮包且將皮包內之2 萬8 千元
    取走，且要求告訴人聯絡他人籌錢，否則將有生命危險，嗣
    經討價還價後，告訴人電請女友許惠娟至己之住處拿10萬元
    到上開統領百貨前交付給同案被告乙○○，最後係同案被告
    丙○○或甲○○中之1 人將該筆10萬元取走，隨後尚要求至
    告訴人住處搜刮財物，告訴人遂騙渠等至朋友陳家其住處，
    陳家其當時見氣氛異常，不敢開門，渠等便行離去，並於陳
    家其住處門口釋放告訴人，因認被告丁○○亦與同案被告乙○○、甲○○、丙○○及該不詳姓名年籍之人共同涉犯刑法
    第330 條第1 項之加重強盜罪嫌云云。
二、按犯罪事實應依證據認定之，無證據不得認定犯罪事實。不
    能證明被告犯罪者，應諭知無罪之判決，刑事訴訟法第154
    條第2 項、第301 條第1 項分別定有明文。復查刑事訴訟法
    第161 條第1 項規定：檢察官就被告犯罪事實，應負舉證責
    任，並指出證明之方法。因此，檢察官對於起訴之犯罪事實
    ，應負提出證據及說服之實質舉證責任。倘其所提出之證據
    ，不足為被告有罪之積極證明，或其闡明之證明方法，無從
    說服法官以形成被告有罪之心證，基於無罪推定之原則，自
    應為被告無罪判決之諭知。又刑事訴訟法上所謂認定犯罪事
    實之證據，係指足以認定被告確有犯罪行為之積極證據而言
    ，該項證據自須適合於被告犯罪事實之認定，始得採為斷罪
    資料；而認定不利於被告之事實，須依積極證據，苟積極證
    據不足為不利於被告事實之認定時，即應為有利於被告之認
    定，更不必有何有利之證據。且刑事訴訟上證明之資料，無
    論其為直接或間接證據，均須達於通常一般之人均不致有所
    懷疑，而得確信其為真實之程度，始得據為有罪之認定，若
    其關於被告是否犯罪之證明未能達此程度，而有合理懷疑之
    存在，致使無從形成有罪之確信，根據「罪證有疑，利於被
    告」之證據法則，即不得遽為不利被告之認定（最高法院29
    年上字第3105號、30年上字第816 號、76年台上字第4986號
    判例意旨均足資參照）。告訴人之告訴，係以使被告受刑事
    訴追為目的，是其陳述是否與事實相符，仍應調查其他事實
    以資審認，始得為不利被告之認定。被告在被判罪確定之前
    ，應被推定為無罪及被告並無自證無罪之義務，均為刑事訴
    訟之基本原則，被告否認犯罪所持之辯解，縱無可取，仍不
    得因此資以為反證其犯罪之論據；如無積極證據足以證明其
    犯罪行為，自不能以推測或擬制之方法，以為裁判基礎（最
    高法院80年度台上字第574 號、87年度台上字第3471號判決
    意旨參照）。
三、上揭公訴意旨係以被告乙○○於警詢及偵查中之供述、被告
    甲○○於偵查中具結所為證述、告訴人戊○○於警詢及偵查
    中之指訴、證人許惠娟、邱思源、曾冠華於偵查中之證述及
    告訴人戊○○自行提出之左腳膝蓋槍傷照片2 幀，為其主要
    論據。訊據被告丁○○對此堅決否認，辯稱：其一開始是和
    被告乙○○、甲○○、丙○○及綽號「茂良」之男子去吃宵
    夜，途中，被告乙○○打電話與告訴人戊○○相約見面，其
    等才去統領百貨找戊○○，後來戊○○上車後，其等有去八
    德大圳及吃宵夜等語。經查：
（一）告訴人戊○○於警詢、偵查中之指訴，業經被告丁○○之
      指定辯護人於本院準備程序中主張無證據能力，並經本院
      認定不得採為本案證據，業如前述。又同案被告乙○○、
      甲○○、丙○○及綽號「茂良」之不詳姓名年籍成年男子
      （按即公訴意旨所指「某不詳姓名年籍成年男子」）基於
      意圖為自己不法所有之犯意聯絡，共同於上揭時地對告訴
      人施以強暴脅迫行為，至使告訴人不能抗拒，而交付金錢
      13萬元乙節，業經本院認定事證明確，其等係共同涉犯刑
      法第330 條第1 項之結夥3 人以上犯同法第328 條第1項
      之加重強盜罪，並經本院判決有罪，業如前述（見上揭主
      文欄第1 項、事實欄及理由欄「乙、壹」所述），合先敘
      明。
（二）被告丁○○於上揭時地始終有在場之事實，固據證人即告
      訴人戊○○於本院審理中指訴在卷，核與證人即同案被告
      乙○○、甲○○、丙○○於本院審理中就此部分之證述相
      符，被告丁○○對此亦不爭執。然本件證人戊○○於93
      年3 月底某週五之凌晨0 時許，係臨時接獲同案被告乙○○之電話而與同案被告乙○○相約見面，被告丁○○因係
      同案被告乙○○之女友，且當天原本係由其駕駛上開白色
      雅哥自小客車搭載同案被告乙○○、甲○○、丙○○及綽
      號「茂良」之不詳姓名年籍成年男子外出吃宵夜，則同案
      被告乙○○約同證人戊○○見面之目的，是否基於意圖為
      自己不法所有之犯意而為，實非被告丁○○所得預測，其
      後，證人戊○○在統領百貨前，遭同案被告乙○○、甲○○、丙○○及「茂良」強押坐入上開自小客車後座後，即
      與同坐後座之同案被告甲○○、丙○○及「茂良」吵架，
      同案被告乙○○復向證人戊○○佯稱：之前購買之海洛因
      太貴且有摻糖之事，藉詞責罵證人戊○○，要求證人戊○○拿錢解決，同案被告甲○○、丙○○及「茂良」則於證
      人戊○○有所掙扎之際，出手抓住證人戊○○，值此之際
      ，被告丁○○感到不悅，曾向同案被告乙○○表示：不要
      這樣，其要離開，並要帶證人戊○○走等語，反遭同案被
      告乙○○以「再說連你都有事」之言詞喝斥，致其噤聲不
      再多言乙節，亦經證人戊○○於本院審理中證述明確，核
      與被告丁○○就此部分之辯解相符，加以證人戊○○所指
      ：伊於上揭時地遭同案被告乙○○、甲○○、丙○○及「
      茂良」共同施以強暴脅迫，至使不能抗拒，伊始將隨身攜
      帶之現金3 萬元交付同案被告乙○○，並在八德大圳那裡
      ，又電請女友許惠娟拿取10萬元現金交付同案被告乙○○
      乙節，亦經本院認定屬實，業如前述。另證人戊○○在八
      德大圳遭同案被告乙○○、甲○○、丙○○及「茂良」施
      以脅迫行為之處，係在被告丁○○斯時乘坐之上開白色雅
      哥自小客車後方，被告丁○○並未看見該過程，且被告丁○○在其與同案被告乙○○、甲○○、丙○○、「茂良」
      及證人戊○○等人駕車前往證人陳家其住處樓下時，並未
      一起下車，而獨自留在車內睡覺，僅有同案被告乙○○、
      甲○○、丙○○及「茂良」強行將證人戊○○帶下車，將
      之徒步帶往證人陳家其住處門口乙節，業經證人戊○○、
      乙○○、甲○○、丙○○於本院審理中證述明確，並經證
      人陳家其於本院審理中證稱：伊打開木門後，隔著鐵門只
      看到戊○○及其他2 至4 名男子等語明確，均核與被告丁○○之上開辯解相符，由此足認其所辯非虛，足堪採信。
（三）本院審酌被告丁○○在其與同案被告乙○○、甲○○、丙○○及「茂良」等人第1 次抵達統領百貨前時、八德大圳
      、其等2 度返回統領百貨時及前往證人陳家其住處時，均
      未下車，而於同案被告乙○○、甲○○、丙○○及「茂良
      」等人共同對證人戊○○施以強暴脅迫行為時，又未曾加
      入施以不法腕力或惡害通知，則被告丁○○客觀上對於同
      案被告乙○○、甲○○、丙○○及「茂良」所為上開加重
      強盜犯行，確無任何犯罪行為分擔之情形，至為灼然。併
      斟酌被告丁○○倘與被告乙○○、甲○○、丙○○及「茂
      良」間存有共同強盜之犯意聯絡及行為分擔，則其於證人
      戊○○在統領百貨遭強押上車後，其在車內又見同案被告
      乙○○、甲○○、丙○○及「茂良」等人共同對證人戊○○強索財物及出言責罵，同案被告甲○○、丙○○及「茂
      良」復出手拉扯證人戊○○之際，即無出言阻止，徒惹同
      案被告乙○○反對之喝斥之必要。此外，審酌被告丁○○
      與同案被告乙○○、甲○○、丙○○及「茂良」、證人戊○○等人共同駕車前往八德大圳旁暫停之際，時值凌晨2
      時許之深夜，該處又係偏僻處所，被告丁○○斯時又係自
      行留在車內，未曾下車，而證人戊○○與同案被告乙○○
      、甲○○、丙○○及「茂良」下車站立之處係在其所乘坐
      之車輛後方，衡諸經驗法則及論理法則，被告丁○○自無
      法看見同案被告乙○○、甲○○、丙○○及「茂良」在該
      處對證人戊○○施加脅迫行為之情形。再者，衡諸常情，
      被告丁○○於本案發生當時，與被告乙○○仍為男女朋友
      關係，上開白色雅哥自小客車雖為其所有之物，然因其本
      係與被告乙○○共同駕車外出，其後雖見被告乙○○、甲○○、丙○○及「茂良」在車內對證人戊○○施加強暴脅
      迫時，出言阻止後遭被告乙○○斥責而未生任何效果，顯
      見以被告丁○○一人之力，無從排除眾議而自行駕車搭載
      證人戊○○離去；加以證人戊○○於93年3 月底某週五凌
      晨0 時許遭同案乙○○、甲○○、丙○○及「茂良」等人
      強押坐入上開白色雅哥自小客車後，迄同日凌晨4 時許在
      陳家其住處樓下為同案被告乙○○、甲○○、丙○○及「
      茂良」等人釋放為止，前後歷時約4 小時，時值深夜時分
      ，街頭巷尾多已杳無人車，幽暗僻靜，被告丁○○於本案
      發生前原本係與男友即同案被告乙○○、甲○○、丙○○
      及「茂良」等成年男子共同外出，則其若自行棄車離去，
      不僅無上開車輛或其他交通工具代步，而其單身女子在深
      夜街頭獨行或欲招呼路上行走之營業小客車代步，亦難保
      不生危險。是以，被告丁○○斯時為顧及己身安危，未選
      擇單獨離去，只得在遭同案被告乙○○喝斥「再說連你都
      有事」之言詞後，噤聲不再多言，且與同案被告乙○○、
      甲○○、丙○○與「茂良」等人繼續同行，惟亦無力救援
      證人戊○○之情，非無可能，是以，尚不得僅以被告丁○○於上揭時地始終在場之客觀事實，逕認被告丁○○與同
      案被告乙○○、甲○○、丙○○及「茂良」等人間存有本
      件加重強盜犯意之聯絡，亦屬當然。
（四）至證人許惠娟於偵查中及本院審理中具結作證內容，雖可
      用以證明證人戊○○打電話要其準備10萬元現金交付被告
      乙○○乙節為實，然證人許惠娟於本院審理中陳稱：其交
      錢當時未看到丁○○等語，是以，證人許惠娟之證述，尚
      無從作為認定被告丁○○有罪之依據。此外，檢察官於偵
      查中傳喚證人邱思源、曾冠華2 人之目的，係為釐清被告
      乙○○所辯證人戊○○係自己開槍射傷自己乙節之真偽，
      該2 人並未見聞本案之發生過程，其等於偵查中之陳述，
      要與被告丁○○無涉，從而，證人邱思源、曾冠華之陳述
      ，亦無從作為對被告丁○○不利之依據。另卷附照片2 幀
      係證人戊○○提供用以證明自己受有槍傷之證據，業據本
      院認定不能證明被告乙○○涉有本案持有具殺傷力之黑色
      手槍之依據，業如前述，則上開照片2 幀自亦無從作為認
      定被告丁○○有罪之證據，至為灼然。
（五）綜上所述，公訴意旨所指被告丁○○係於上揭時地，與同
      案被告乙○○、甲○○、丙○○及綽號「茂良」之不詳姓
      名年籍成年男子間共同涉犯本件加重強盜犯行云云，揆諸
      卷附證據，尚無從使本院形成被告丁○○有罪之確信，是
      本諸「罪證有疑，利歸被告」之證據法則，應認不能證明
      被告丁○○犯罪，本院自應就被告丁○○被訴共同結夥3
      人以上犯強盜罪之部分，諭知無罪如主文第2 項所示。
據上論斷，應依刑事訴訟法第299 條第1 項前段、第301 條第1
項，刑法第28條、刑法第330 條第1 項、第47條第1 項，判決如
主文。
本案經檢察官施宣旭到庭執行職務。
中　　華　　民　　國　　96　　年　　4 　　月　　10　　日
                  刑事第九庭  審判長法  官  何信慶
                                    法  官  蘇琬能
                                    法  官  胡芷瑜
以上正本證明與原本無異。
如不服本判決，應於判決送達後10日內向本院提出上訴狀（應附
繕本），上訴於臺灣高等法院。
                                    書記官  張懿昀
中　　華　　民　　國　　96　　年　　4 　　月　　14　　日
附論罪法條之依據：
中華民國刑法第330條（加重強盜罪）
犯強盜罪而有第321 條第1 項各款情形之一者，處7 年以上有期
徒刑。
前項之未遂犯罰之。
